臺灣高等法院刑事判決　　　　　　　　96年度上易字第1574號
上　訴　人　臺灣臺北地方法院檢察署檢察官
上　訴　人
即　被　告　乙○○
被　　　告　丙○○
　　　　　　　　　　3樓
上列上訴人因被告傷害案件，不服臺灣臺北地方法院95年度易字
第1916號，中華民國96年5月14日第一審判決（起訴案號：臺灣
臺北地方法院檢察署95年度偵字第14531號），提起上訴，本院
判決如下：
    主  文
原判決關於乙○○部分撤銷。
乙○○傷害人之身體，處拘役伍拾日，減為貳拾伍日，如易科罰
金，以銀元參佰元即新臺幣玖佰元折算壹日。
其他上訴駁回。
    事  實
一、乙○○於民國95年3月6日下午1時左右，在臺北市○○區○○路17號臺灣中小企業銀行前，偶遇其債務人甲○○（業經
    原審判決處拘役40日，如易科罰金，以銀元300元折算1日確
    定），因債務問題發生爭執，進而相互拉扯毆打對方，乙○○因而受有頸部0.3公分Ｘ1公分2處、0.5公分Ｘ1公分之挫
    傷、胸部多處鈍傷；甲○○則受有上唇2Ｘ2公分擦傷瘀傷、
    下唇1公分Ｘ1公分擦傷瘀傷、左後背5公分Ｘ5公分淤傷之傷
    害。
二、案經甲○○訴由臺北市政府警察局中山分局移送臺灣臺北地
    方法院檢察署檢察官偵查起訴。
     理  由
壹、關於被告乙○○部分：
一、認定犯罪事實所憑證據及理由：
    上開犯罪事實，業據被害人即證人范瑞祥於原審指訴被告乙○○傷害等情明確（見原審96年4月2日審判筆錄），核與證
    人即臺灣中小企業銀行值班警衛范振金於原審證稱：案發當
    時，有路人過來說，銀行前有人打架，我就出去勸架，後來
    看到被告乙○○及甲○○在地上發生扭打等語相符（見原審
    96年4月16日審判筆錄）。此外，並有被害人甲○○因上開
    互毆受傷而至臺北市立聯合醫院驗傷之診斷證明書在卷足憑
    （見偵查卷第19頁）。依上開證據，足認被告乙○○與被害
    人甲○○，當時確曾發生爭執進而互毆，被害人甲○○因被
    告乙○○之行為而受到傷害，事證明確，應予依法論科。
二、對於被告辯解之判斷：
    訊據被告乙○○矢口否認有傷害之犯行，辯稱：甲○○10幾
    年前，欠我很多錢，都避不見面，當天遇見，我只是要他留
    下來解決債務云云。經查：
（一）依案發時之狀況及起因，被告乙○○與債務人甲○○當時
      偶遇，論及雙方多年前之債務，發生爭執，因此雙方暴力
      衝突之時，應僅留意到自己是否因而受傷、對方有無動手
      等情，對於自己本身是否亦有攻擊對方則較容易忽略；而
      證人范振金身為臺灣中小企業銀行值班警衛，其責任範圍
      包含銀行附近之滋事，其加以處理，觀諸證人范振金之供
      述，其總共前後2度注意到被告乙○○、甲○○在銀行外
      之衝突，表示其一直處於留意銀行外面狀況之狀態，因此
      其對於整個案發當時之狀況，自較為清楚。被告乙○○與
      告訴人甲○○因傷害事件，於原審均同列為被告，均否認
      自己之犯行，是乙○○、甲○○雖經轉換身分為證人，而
      就當天案發狀況加以說明，難免僅陳述對方動手，而避重
      就輕表示自己未動手，而證人范振金則為與本件毫無利害
      關係之客觀中立第三人，其陳述當無偏袒或誣陷之情。是
      應以證人范振金所證述之內容，較符合案發當日之原貌；
      又依證人范振金當時所見之情，乙○○與范瑞金先則發生
      爭吵，進而2人扭打在地上等情為可採。
（二）證人丙○○在原審，亦證稱看到被告乙○○毆打甲○○等
      語（見原審96年4月2日審判筆錄）；然依證人范振金於原
      審之證述，丙○○是後來才到現場等語（見原審96年4月1
      6日審判筆錄），是證人丙○○是否看到案發經過之全部
      狀況，已屬有疑；且甲○○為證人丙○○之姐夫，證人丙○○難免因此而有所偏袒或漏未敘述及甲○○傷人之情，
      亦有可能；因證人丙○○之證述內容，僅為案發當時之片
      段，不能呈現案發當時之全貌，且其所述與現場目擊證人
      即臺灣中小企業銀行值班警衛范振金所述，不盡相符。證
      人丙○○之證言，本院不予採信。
三、法律修正之比較適用：
    被告行為後，刑法於94年2月2日修正公布，於95年7月1日施
    行。按行為後法律有變更者，適用行為時之法律，但行為後
    之法律有利於行為人者，適用最有利於行為人之法律，現行
    刑法第2條第1項訂有明文。茲就本案有關之新舊法比較部分
    ，臚列如下：
（一）刑法第33條第5款有關罰金之最低數額部分，刑法分則編
      各罪所定罰金之貨幣單位原為銀元，修正前刑法第33條第
      5款規定：「罰金：（銀元）1元以上」，而銀元與新臺幣
      間之折算，依現行法規所定貨幣單位折算新臺幣條例規定
      ，以銀元1元折算新臺幣3元；修正後刑法第33條第5款則
      規定：「罰金：新臺幣1,000元以上，以百元計算之」。
      經比較新舊法之規定，修正刑法第33條第5款所定罰金之
      最低數額，較之修正前提高，自以修正前刑法第33條第5
      款之規定有利於被告。
（二）修正前刑法第41條第1項前段規定：「犯最重本刑為5年以
      下有期徒刑以下之刑之罪，而受6個月以下有期徒刑或拘
      役之宣告，因身體、教育、職業、家庭之關係或其他正當
      事由，執行顯有困難者，得以1元以上3元以下折算1日，
      易科罰金」，而被告行為時之易科罰金折算標準，修正前
      罰金罰鍰提高標準條例第2條前段（現已刪除）規定，就
      其原定數額提高為1百倍折算1日，則本件被告行為時之易
      科罰金折算標準，應以銀元100元、200元、300元折算1日
      ，經折算為新臺幣後，應以新臺幣300元、600元、900元
      折算1日。修正後刑法第41條第1項前段則規定：「犯最重
      本刑為5年以下有期徒刑以下之刑之罪，而受6個月以下有
      期徒刑或拘役之宣告者，得以新臺幣1千元、2千元或3千
      元折算1日，易科罰金」。比較修正前後之易科罰金折算
      標準，以修正前刑法第41條第1項之規定，較有利於被告
      。
四、論罪之理由：
    核被告乙○○所為，係犯修正前刑法第277條第1項之普通傷
    害罪。
五、撤銷改判之理由：
    原審關於被告乙○○部分，據以論罪科刑，固非無見。惟查
    被告乙○○之犯罪時間，係在96年4月24日以前，合於中華
    民國96年罪犯減刑條例減刑條件，原判決未及予以減刑。被
    告乙○○上訴意旨，否認犯罪，雖未足採，但原判決關於被
    告乙○○部分既有前揭可議之處，仍屬無可維持，應由本院
    將原判決關於被告乙○○部分撤銷改判。爰審酌被告乙○○
    係因與被害人多年債務未解決而發生拉扯，其犯罪動機、目
    的、所用之手段，傷害犯行對被害人造成之傷害尚屬輕微，
    被告本身為國中之智識程度，及犯罪後否認犯行之態度等一
    切情狀，仍量處拘役50日，並依中華民國96年罪犯減刑條例
    第2條第1項第3款，減輕其宣告刑2分之1為拘役25日，並諭
    知如易科罰金，以銀元300元即新台幣900元折算1日。
貳、被告丙○○部分：
一、公訴意旨略以：乙○○於95年3月6日下午1時左右，在臺北
    市○○區○○路17號臺灣中小企業銀行前，偶遇甲○○，雙
    方因債務問題相互拉扯互毆時。適被告丙○○前來銀行找甲○○，見雙方互毆，即與甲○○一同毆打乙○○，致其因而
    受有頸部、胸部等處鈍、挫傷之傷害。因認被告丙○○涉犯
    刑法第277條第1項之普通傷害罪嫌。
二、按犯罪事實應依證據認定之，無證據不得認定犯罪事實，刑
    事訴訟法第154條第2項定有明文。此所謂認定犯罪事實之證
    據，係指足以認定被告確有犯罪行為之積極證據而言，該項
    證據自須適合於被告犯罪事實之認定，始得採為斷罪資料；
    如未發現相當證據，或證據不足以證明，自不能以推測或擬
    制之方法，以為裁判之基礎，最高法院著有29年上字第3105
    號、40年台上字第86號判例可資參照。
三、檢察官起訴意旨認被告丙○○涉犯上開犯行，無非係以告訴
    人乙○○之指述及臺北市立聯合醫院診斷證明書等資為憑據
    。
四、訊據被告丙○○堅決否認有傷害之犯行，辯稱：我當天是要
    拿稅單給我姐夫（即甲○○），看到他們拉扯倒在地上，我
    是過去勸架，我並沒有毆打乙○○等語。經查：
（一）證人范振金於原審證稱：一開始被告乙○○、甲○○在銀
      行外面說話講了很久，後來2人都打行動電話，過一會有
      路人來說，有人打架，我就出去勸架，被告丙○○是後來
      才來，當時我問丙○○為何加入戰局，他說他要把2人拉
      開等語（見原審96年4月16日審判筆錄）。是依證人范振
      金之供述，足認被告丙○○並非一開始即加入乙○○、甲○○之爭吵，應係乙○○、甲○○爭吵及互毆後才到現場
      ，被告丙○○當時一起發生倒在地上之情，目的係為拉開
      乙○○、甲○○，並非意在毆打乙○○。
（二）再者：(1)被告丙○○到現場以前，乙○○、甲○○當時已
      經扭打在地，在一片混亂之情況下，乙○○如何確認被告
      丙○○亦有動手？乙○○此部分之指訴，即有疑義。(2)乙○○、甲○○於案發當日係偶然相遇，並非事先約好見面
      ，因聊起當年債務問題起爭端，亦非被告丙○○事先所知
      。是以，本案係當日所發生之偶發事件，被告丙○○事後
      才到現場之情況以觀，難認其與甲○○具有共同傷害乙○○之犯意聯絡。而被告丙○○在案發當時面對警衛之詢問
      ，態度坦然並表示係為拉開二人等情，亦經證人范振金證
      述在卷。是以，尚難認被告丙○○有傷害乙○○之犯行。
（三）綜上所述，檢察官所提證據及指出證明之方法，無從說服
      本院形成被告丙○○所涉傷害罪犯行為有罪之心證。此外
      ，復查無其他積極證據足資認定被告丙○○涉有傷害犯行
      ，尚難僅以乙○○之指訴即入被告劉國凌於罪。
六、原判決以不能證明被告丙○○犯罪而為無罪之諭知，並無不
    合。檢察官仍執前詞，以乙○○之指訴，及主張被告丙○○
    應無袖手旁觀之理，而提起上訴，指摘原判決此部分不當，
    為無理由，應予駁回。
據上論斷，應依刑事訴訟法第368條、第369條第1項前段、第364
條、第299條第1項前段，刑法第2條第1項前段、修正前刑法第27
7條第1項、第41條第1項，罰金罰鍰提高標準條例第1條前段、修
正前罰金罰鍰提高標準條例第2條、中華民國96年罪犯減刑條例
第2條第1項第3款、第7條，判決如主文。
本案經檢察官鄭銘謙到庭執行職務。
中　　華　　民　　國　　96　　年　　8 　　月　　15　　日
　　　　　　　　　刑事第十三庭  審判長法　官  曾  德  水
　　　　　　　　　　　　　　　　　    法　官  林  婷  立
　　　　　　　 　 　　　　　　　　　　法　官  王  炳  梁
以上正本證明與原本無異。
不得上訴。
                                      書記官  廖  逸  柔
中　　華　　民　　國　　96　　年　　8 　　月　　15　　日
附錄本案論罪科刑法條全文：
中華民國刑法第277條：
傷害人之身體或健康者，處3年以下有期徒刑、拘役或1千元以下
罰金。
犯前項之罪因而致人於死者，處無期徒刑或7年以上有期徒刑；
致重傷者，處3年以上10年以下有期徒刑。
